【裁判字號】    94,簡上,85
【裁判日期】    950731
【裁判案由】    損害賠償
【裁判全文】
臺灣嘉義地方法院民事判決  94年度簡上字第85號
上 訴 人    乙○○
被上訴人    甲○○
            丙○○
上列當事人間請求損害賠償事件，上訴人對於中華民國94年7月
7日本院嘉義簡易庭93年度嘉簡字第423號第一審判決提起上訴，
本院判決如下：
    主  文
上訴駁回。
第二審訴訟費用由上訴人負擔。
    事實及理由
一、上訴人主張：被上訴人甲○○與丙○○兄弟2人於民國（下
    同）91年11月初某日，共同持鏈鋸，前往其等之堂兄弟即上
    訴人乙○○所有、坐落嘉義縣梅山鄉○○村○○○段第1150
    號及第1151號林地，以鋸子鋸開上訴人所有、位於前開土地
    上樹木2棵（即俗稱牛屎烏及芎木之樹木各1棵，以下簡稱系
    爭樹木）之樹根後，再以注入農藥之損壞方式，毒死系爭樹
    木，因認被上訴人二人不法侵害上訴人之樹木，爰聲明：（
    一）原判決廢棄。（二）被上訴人應連帶給付新臺幣（下同
    ）12萬元及自起訴狀送達翌日起按年息5％計算之利息。（
    三）上訴人願供擔保，請准宣告假執行。
二、被上訴人則均辯以：伊等並未毀損系爭樹木等語。並聲明：
    上訴駁回。
三、經查：上訴人因認被上訴人涉嫌毀損系爭樹木而報警，經檢
    察官偵查後聲請簡易處刑，初經本院刑事庭第一審以簡易處
    刑書93年度嘉簡字第372號各判處拘役50日、如易科罰金以
    300元折算一日，惟經被上訴人上訴後，本院刑事庭二審合
    意庭則以93年度簡上字第155號撤銷原判決，判決被上訴人
    無罪確定，業經本院調閱該刑事案卷無訛；揆之刑事第一審
    認定被上訴人有罪之理由，無非係以上訴人乙○○之單方指
    訴、證人簡技正之證述及現場照片8幀可資佐證等情，為其
    論據；惟查：
（一）於94年1月17日上午10時許，經刑事庭合議庭法官會同行
      政院農委會農業藥物毒物試驗所（以下簡稱：毒物試驗所
      ）副研究員李宏萍至現場勘驗及鑑定系爭樹木之死因，惟
      因系爭樹木業於91年11月初死亡，當時並未採集周圍及系
      爭樹木檢體，迄今已逾2年多，如為上訴人所述係巴拉刈
      或年年春（嘉磷塞）等藥物，亦已代謝消退無法鑑定，故
      無法判定系爭樹木死亡是否因上開殺草劑所致等事實，有
      該卷勘驗筆錄、勘驗時所拍攝之照片8幀及毒物試驗所94
      年1月19日藥試殘字第0942500477函暨所附之照片4幀在卷
      可稽（見刑事二審卷第129至135頁）；而據證人李宏萍於
      刑事二審審理中證述稱：到勘驗現場有看到系爭樹木情況
      與上訴人所提出案發當時照片（即該案警卷第13至14頁）
      所示之現場狀況已不同，並無法判斷樹木死因，亦無法採
      樣檢驗、無法判定等語屬實（見該案刑事二審卷第221至
      227頁），是上訴人主張系爭樹木係遭毒死一情顯然無法
      證明。
（二）次查，證人簡技正雖於偵查中曾結證稱：該案係乙○○打
      電話報案，後來到乙○○家並打電話給丙○○、甲○○2
      人到乙○○家，當時丙○○、甲○○2人都有承認樹是他
      們毒死的，他們說用鏈鋸把樹頭弄1個洞，再注入除草劑
      ，把樹毒死，但是沒有親眼看到；他們說有誠意要賠6,00
      0 元等語（見該案刑事調偵卷第81頁），然於本院刑事第
      二審審理時則結證稱：去上訴人住處時有被上訴人2人、
      上訴人及其弟鍾添昶等人均在場，只有被上訴人丙○○講
      樹是他毒死的，他說用鍊鋸用1個洞，然後放除草劑毒死
      的，被上訴人甲○○則沒有講；被上訴人丙○○講毒死的
      細節時，當時在場的人都有聽到等語（見刑事第二審卷第
      180至184頁），然互核證人簡技正於偵查及本院審理中所
      為之證述，其中究係被上訴人2人均有承認毒死系爭樹木
      之行為或僅被上訴人丙○○1人獨自承認此等重要情節之
      證詞前後不一，亦與上訴人於本院刑事第二審中之證述稱
      ：並未聽清楚被上訴人丙○○有說毒樹之事，亦不知是用
      什麼毒死；警察有打電話給被上訴人甲○○，他有承認毒
      樹之行為，在場之簡技正有聽到之情（見本院刑事第二審
      卷第198至199頁）並不相符，是衡諸經驗與論理法則，若
      如證人簡技正所言，在與被上訴人丙○○談論毒樹之事時
      ，上訴人亦在場聽聞，何以上訴人就此等關己之重要情事
      竟未加以注意查清；而2人當日既均同在調解現場，則被
      上訴人甲○○有無亦在當場承認毒樹之事或於電話中對上
      訴人承認等證述，卻相逕庭，則僅憑證人簡技正前後矛盾
      之證詞，尚難即認系爭樹木確係遭被上訴人所毒死。
（三）揆之該案警卷所附之照片4幀（警卷第13至14頁）、偵續
      卷所附之照片3幀（該卷第48頁）、調偵卷所附之照片4幀
      （該卷第7頁），分別為承辦警員於上訴人前往瑞里所報
      案製作筆錄後所拍攝及上訴人與被上訴人所提出，該等照
      片所拍攝之內容，均僅為系爭樹木已死亡及現場當時之狀
      態，亦難以證明系爭樹木係遭農藥毒死，尤難證明係遭被
      上訴人所毒死。
（四）證人鍾添昶、鐘坤岩、陳俊吉，雖均於本院刑事第二審審
      理時分別結證有關被上訴人於案發前有修剪樹木之行為與
      事後至梅山調解委員會調解之事宜，然該情均與本件上訴
      人主張被上訴人等有毒死系爭樹木之事實不具直接關聯性
      ，不足採為對上訴人有利之證據。
（五）末查：證人王景模雖於本院刑事庭刑事第二審審理中證述
      ：在調解時有在場聽說被上訴人2人修剪系爭樹木之事情
      ，因認是小事，所以有提議被上訴人2人賠6,000元，可以
      少跑幾趟法院等語（見刑事第二審卷第176至177頁），此
      雖亦為被告丙○○於刑事第二審審理中自承，然揆之該情
      ，既係因證人王景模建議賠償告訴人6,000元以息事寧人
      ，被上訴人始同意該建議等語（見刑事第二審卷第310頁
      ）；是以被上訴人2人與上訴人係堂兄弟之關係及被上訴
      人丙○○種植茶樹之資力，被上訴人丙○○願因其曾修剪
      系爭樹木，而以金額非鉅之6,000元賠償告訴人以彌平本
      件糾紛，亦與一般人不願興訟、花錢消災之常情相符，是
      非得以被上訴人丙○○曾同意前揭賠償方案，即認上訴人
      之主張為真實。
（六）綜上所述，上訴人主張系爭樹木遭被上訴人毒死與系爭樹
      木如何死亡之因果關係均無從證明，上訴人之主張既不能
      證明，請求被上訴人賠償，自無理由。原審為上訴人不利
      之判決，經核並無違誤，上訴意旨請求廢棄改判，為無理
      由，應予駁回。
四、本件事證已臻明確，兩造其餘攻擊防禦方法及證據資料，經
    審酌與判決之結果不生影響，爰不一一論述，附此敘明。
五、據上論結，本件上訴為無理由，依民事訴訟法第436條之1第
    3項、第449條第1項、第78條，判決如主文
中    華    民    國    95    年    7    月    31     日
                  民事第一庭審判長法  官 曾文欣
                                  法  官 陳端宜
                                  法  官 陳俞婷
以上正本係照原本作成。
本判決不得上訴。
中    華    民    國    95    年    8    月      2    日
                                  書記官 林美足


司法院資訊處製作；財團法人民間司法改革基金會備份。
